臺灣臺北地方法院民事判決　　　　　　 95年度訴字第10518號
原　　　告　百聿工業股份有限公司
　　　　　　　　　　　　樓之1.
法定代理人　午○○
原　　　告　群通創業股份有限公司
法定代理人　天○○
原　　　告　廣陽中小企業開發股份有限公司
法定代理人　天○○
原　　　告　未○○
　　　　　　辛○○
　　　　　　Ｆ○○
　　　　　　　　　　　　號
　　　　　　宇○○
　　　　　　丁○○
　　　　　　寅○○
　　　　　　Ｌ○○
　　　　　　酉○○
　　　　　　甲○○
　　　　　　戊○○
　　　　　　丑○○○
　　　　　　玄○○
　　　　　　黃○○
　　　　　　Ａ○○
　　　　　　Ｂ○○
　　　　　　乙○○○
　　　　　　丙○○
　　　　　　己○○
　　　　　　庚○○
　　　　　　壬○○
　　　　　　辰○○
　　　　　　巳○○
　　　　　　申○○
　　　　　　戌○○
　　　　　　地○○
　　　　　　宙○○
　　　　　　Ｃ○○
　　　　　　　　　　　　樓
　　　　　　Ｄ○○
　　　　　　Ｇ○○
　　　　　　Ｈ○○○
　　　　　　Ｉ○○○
　　　　　　Ｊ○○
　　　　　　Ｋ○○
　　　　　　Ｍ○○
　　　　　　　　　　　　樓
　　　　　　癸○○
　　　　　　子○○
兼上二人
法定代理人　卯○○
共　　　同
訴訟代理人　張靜怡律師
被　　　告　張秀夏即敦理國際法律事務所
參　加　人　Ｅ○○
上列當事人間請求履行契約等事件，本院於民國96年7 月23日言
詞辯論終結，判決如下：
    主  文
原告之訴及假執行之聲請均駁回。
訴訟費用由原告負擔。
    事實及理由
一按訴狀送達後，原告不得將原訴變更或追加他訴，但請求之基
  礎事實同一者，不在此限，民事訴訟法第255條第1項第2 款定
  有明文。本件係由群通管理顧問股份有限公司起訴，嗣於訴訟
  繫屬中，變更原告如當事人欄所載40人，查變更後之新訴與舊
  訴係本於相同基礎事實，核與前開法條所定並無不合，應予准
  許。
二被告經合法通知，未於最後言詞辯論期日到場，核無民事訴訟
  法第386 條所列各款情形，爰依原告之聲請，由其一造辯論而
  為判決。
三原告起訴主張：
  (一)彼等與訴外人亥○○等計51人於民國92年間為出售所有之建
    昊電子股份有限公司普通股股票事宜，經由訴外人姜長安代
    理，與買受人即訴外人Ｅ○○簽署股票買賣契約書（下稱系
    爭買賣契約書），為處理股票過戶等事項，姜長安乃代理彼
    等另與被告、Ｅ○○、訴外人勤業眾信會計師事務所暨陳昭
    鋒會計師簽訂四方委託契約書（下稱系爭委託契約書）。依
    約Ｅ○○應簽發6 紙支票交由被告保管，姜長安則應將彼等
    欲出售之股票交予勤業眾信會計師事務所保管；如Ｅ○○未
    於各期買賣價金給付日屆至前付清款項，被告應於支票到期
    時提示兌領支票於約定之專戶。詎Ｅ○○迄未給付第3 期買
    賣價金，被告復無故不於如附件所示之第3 期支票（下稱系
    爭支票）到期時依約提示兌領支票，爰依據兩造間之委託契
    約提起本件訴訟等語。
  (二)聲明為：
    1.被告應將如附件所示2紙支票提示兌領。
    2.願供擔保請准宣告假執行。
四被告則抗辯：
  (一)系爭委託契約之當事人為Ｅ○○、姜長安、被告及勤業眾信
    會計師事務所，原告並非契約當事人，自無由訴請被告履約
    。
  (二)縱認原告為系爭委託契約之當事人，有權依約主張權利，然
    系爭委託契約書第13條約定依約而生之爭議應依仲裁法提付
    仲裁，原告未經仲裁逕行提起本件訴訟，實有未合，爰請求
    鈞院依仲裁法第4 條裁定停止訴訟程序，並命原告於一定期
    間內提付仲裁。
  (三)退萬步言之，被告依系爭委託契約雖有保管、提示支票及於
    支票兌現後辦理股票交割事務之義務，惟被告係受Ｅ○○委
    託，而Ｅ○○業已發函撤銷提示支票事務之委任，被告亦無
    法提示系爭2 紙支票。聲明為：原告之訴駁回。
五得心證之理由：
  (一)原告主張彼等與被告締有系爭委託契約，爰依約請求被告履
    行提示支票之義務等語，被告則否認原告為該委託契約之委
    任人，並以前開情詞置辯。經查：
    1.觀諸系爭委託契約書，其內明載立契約書人為Ｅ○○、姜
      長安、被告及勤業眾信會計師事務所，且僅有該四人於契
      約書最末頁用印，則以該契約書之形式觀察，原告並未簽
      署該契約書，自非系爭委託契約之當事人。
    2.原告另主張：姜長安為彼等之代理人，彼等實為系爭委託
      契約之委任人云云。雖被告並不爭執締結系爭委託契約之
      目的，乃為處理原告等51人與Ｅ○○間就系爭買賣契約之
      價金收付、股票過戶等事宜，而此由系爭委託契約書第 2
      條約定：「緣甲(二)方（即姜長安）受附表二之股東委託全
      權處分附表二所示之建昊電子股份有限公司股票、且甲(二)
      方與附表二股東已同意將擬出售之股票交付丙方（即勤業
      眾信會計師事務所）保管，而甲(一)方（即Ｅ○○）欲向甲
      (二)方買受前揭股票、甲(一)方亦同時將支票交付乙方（即被
      告）。茲因甲(一)方與甲(二)方就此買賣約定分期履行、所涉
      買賣金額龐大、股票交付過戶等相關履行事宜頗為繁雜，
      為確保前揭股票買賣事宜能順利妥當進行，並保障買賣雙
      方權益，甲(一)及甲(二)方同意將前揭股票買賣履行事宜委託
      由乙、丙方負責執行」等語，亦可得到證明。然由前揭約
      定，可知包括原告在內之51位售股股東已授權姜長安代為
      處理價金收付、股票過戶等相關事宜，而姜長安為處理此
      等受任事項，非不得以自己名義另行委任他人處理。由前
      開委託契約書第2 條之文字明確區分「甲(二)方（即姜長安
      ）」及「附表二股東（即51位售股股東）」，且立契約書
      人亦僅列姜長安一人等情以觀，足證姜長安係以自己名義
      與Ｅ○○、被告及勤業眾信會計師事務所簽署系爭委託契
      約書。再依系爭委託契約書第3至5條之約定，可知系爭委
      託契約之內容為：Ｅ○○委任被告保管支票、兌領支票，
      姜長安委任勤業眾信會計師事務所保管股票，Ｅ○○與姜
      長安另共同委任被告及勤業眾信會計師事務所處理股款及
      股票交割事宜，尤證姜長安係以自己名義，複委任勤業眾
      信會計師事務所及被告處理其本身之受任事務。再佐以系
      爭委託契約書內並無隻字片語提及姜長安係以原告代理人
      之身分簽署該契約書一節，益徵姜長安並非代理原告向其
      他契約當事人（即Ｅ○○、被告、勤業眾信會計師事務所
      ）為締約之意思表示，此締約之效力自不及於原告，原告
      並未因此成為系爭委託契約之當事人，至臻明確，原告前
      開主張要乏依據，即非可採。
   (二)綜上所述，原告並非系爭委託契約之當事人，其自無權以
     該契約之委託人自居，請求被告履行系爭委託契約。準此
     ，原告請求被告依約提示兌領系爭支票，為無理由，不應
     准許。原告之訴既經駁回，其假執行之聲請即失所附麗，
     應併予駁回。
  (三)本件事證已明，兩造其餘攻擊防禦方法及舉證，核與判決結
    果無影響，爰不再一一論列，併予敘明。
六訴訟費用負擔之依據：民事訴訟法第78條。
中　　華　　民　　國　　96　　年　　7 　　月　　31　　日
                  民事第六庭    法　官　陳婷玉
以上正本係照原本作成
如對本判決上訴，須於判決送達後20日內向本院提出上訴狀
中　　華　　民　　國　　96　　年　　7 　　月　　31　　日
                    　　　　　　書記官　詹雪娥
┌─────────────────────────────────────────────────────┐
│附表：                                                                                 95年度催字第852號  │
├──┬─────────┬─────────┬────────┬─────────┬───────┬───┤
│編號│ 發　　票　　人　 │　付　　款　　人　│發　　票　　日  │票面金額（新台幣）│ 支 票 號 碼  │備  考│
├──┼─────────┼─────────┼────────┼─────────┼───────┼───┤
│001 │Ｅ○○            │臺灣銀行北投分行  │95年7月1日      │183,906,660元     │AD0000000     │      │
│    │                  │                  │                │                  │              │      │
├──┼─────────┼─────────┼────────┼─────────┼───────┼───┤
│002 │Ｅ○○            │臺灣銀行北投分行  │95年7月1日      │22,068,800元      │AD0000000     │      │
│    │                  │                  │                │                  │              │      │
└──┴─────────┴─────────┴────────┴─────────┴───────┴───┘
